【裁判字號】    97,易,2992
【裁判日期】    970923
【裁判案由】    竊盜
【裁判全文】
臺灣臺中地方法院刑事判決              97年度易字第2992號
公  訴  人  臺灣臺中地方法院檢察署檢察官
被      告  乙○○
                    國民
上列被告因竊盜案件，經檢察官提起公訴（97年度偵字第1165號
），本院判決如下：
    主  文
乙○○無罪。
    理  由
一、公訴意旨略以：被告乙○○於民國96年7月28日上午9時30分
    許，竊取棉興紡織有限公司（下稱棉興公司）所有，由被害
    人丁○○停放在臺中市○○區○○路206號斜對面停車格之
    車牌號碼8917－GU號自小客車1部得手，嗣因被告於同年8月
    16日下午2時30分許，駕駛該自小客車行經設有贓車辨識系
    統之路口，為警循線查獲，因認被告涉犯刑法第320條第1項
    之普通竊盜罪嫌。
二、按犯罪事實應依證據認定之，無證據不得認定犯罪事實；不
    能證明被告犯罪或其行為不罰者，應諭知無罪之判決，刑事
    訴訟法第154條第2項、第301條第1項分別定有明文。又事實
    審法院對於證據之取捨，依法雖有自由判斷之權，然積極證
    據不足證明犯罪事實時，被告之抗辯或反證縱屬虛偽，仍不
    能以此資為積極證據應予採信之理由；認定不利於被告之事
    實，須依積極證據，苟積極證據不足為不利於被告事實之認
    定時，即應為有利於被告事實之認定，更不必有何有利之證
    據；認定犯罪事實所憑之證據，雖不以直接證據為限，間接
    證據亦包括在內；然而無論直接或間接證據，其為訴訟上之
    證明，須於通常一般之人均不致有所懷疑，而得確信其為真
    實之程度者，始得據為有罪之認定，倘其證明尚未達到此一
    程度，而有合理性之懷疑存在時，即無從遽為有罪之確信，
    最高法院分別著有30年上字第482、816號及76年臺上字第49
    86號判例可資參照。
三、證據能力部分：按被告以外之人於審判外之陳述，雖不符前
    4 條之規定，而經當事人於審判程序同意作為證據，法院審
    酌該言詞陳述或書面陳述作成時之情況，認為適當者，亦得
    為證據。當事人、代理人或辯護人於法院調查證據時，知有
    第159條第1項不得為證據之情形，而未於言詞辯論終結前聲
    明異議者，視為有前項之同意，刑事訴訟法第159條之5定有
    明文。經查，告訴人即棉興公司職員丁○○於警詢之陳述、
    證人白志於警詢、偵查中之陳述，對被告而言，其性質雖
    均屬傳聞證據，然其等之警詢、偵訊筆錄之內容，業經本院
    審理時予以提示並告以要旨，且經檢察官及被告表示意見，
    當事人等已知上述筆錄乃傳聞證據，均未於言詞辯論終結前
    對該筆錄內容異議，依前揭規定，擬制同意作為證據，本院
    審酌上開筆錄作成時，並無不當取供之情形，認為以之作為
    本案之證據亦屬適當，是告訴人丁○○於警詢之陳述、證人
    白志於警詢、偵查中之陳述，自具有證據能力，合先敘明
    。
四、公訴人認被告涉有本件竊盜犯行，無非係以(一)被告辯稱上開
    自小客車係於96年8 月16日，向綽號「阿賢」之人借來，但
    卻無法提供「阿賢」之聯絡方式、真實姓名等資料、(二)告訴
    人丁○○於警詢之指述、(三)證人白志於警詢及偵查中之證
    述、(四)贓物認領保管單、臺中市警察局車輛尋獲電腦輸入單
    告1份、照片6張，為其論據。訊據被告堅詞否認有何竊盜犯
    行，辯稱：伊並未竊取車牌號碼8917－GU號自小客車，伊是
    向綽號「阿賢」之人借用該車等語。
五、本院查：
  (一)車牌號碼8917－GU號自小客車係棉興紡織有限公司所有，於
    96年7月28日上午9時30分停放在臺中市○○區○○路206 號
    斜對面停車格內失竊等情，業經證人即告訴人丁○○於警詢
    時證述明確，並有臺中市警察局車輛協尋電腦輸入單、告訴
    人領回車牌號碼8917-GU號自小客車後所出具之贓物認領保
    管單各1份在卷可稽。又被告曾於96年8月15日晚上8時許，
    駕駛車牌號碼8917－GU號自小客車前往彰化縣彰化市○○路
    68號，其友人即證人白志住處，另又於翌（16）日下午2
    時許，駕駛該車再度前往證人白志住處，嗣將該自小客車
    停放在證人白志住處前，而為警循線查獲等情，復經證人
    白志於警詢、偵查中均證述無訛，且有監視錄影器畫面翻
    拍照片及員警尋獲該自小客車之現場照片共計6紙附卷可參
    ，是被告曾持有棉興公司所失竊之車牌號碼8917－GU號自小
    客車乙節，至堪認定。惟上開證據，尚不足以證明被告有公
    訴人所指竊取被害人棉興公司所有之車牌號碼8917－GU號自
    小客車之犯行。
  (二)被告雖於本院審理時供稱：將車牌號碼8917－GU號自小客車
    借給伊使用之綽號「阿賢」者，真實姓名為甲○○，這是伊
    拜託友人幫伊查出來的云云。惟證人甲○○於本院審理時證
    述：伊並不認識被告，亦未見過車牌號碼8917－GU號自小客
    車等語；被告亦供稱：證人甲○○並非伊所說之「阿賢」等
    語，惟縱然被告供稱車牌號碼8917－GU號自小客車係綽號「
    阿賢」或「甲○○」之人所交付乙節，無法證明，而就該車
    輛之來源交代不明，然揆諸前揭判例意旨，此亦不得作為認
    定被告犯罪之依據。
  (三)被告於本院審理時，雖一度表示願意認罪，且供稱：竊取車
    牌號碼8917－GU號自小客車之時間、地點，如起訴書所載云
    云，惟經本院詢以竊取該自小客車之方式時，被告無法明確
    供述，嗣即陳稱：伊真的沒有偷該車，但是希望能趕快結案
    ，所以願意認罪等語。惟按得為證據之被告自白，依刑事訴
    訟法第156條第1項規定，必須具備任意性與真實性2 要件，
    缺一不可。由被告前揭供述觀之，足徵被告係為求儘速了結
    此案，方為認罪之表示；參以其自白復有未能明確供述竊取
    車牌號碼8917－GU號自小客車之方式之瑕疵存在，是其關於
    有竊取該車供述之真實性既堪存疑，自難採為被告有本件竊
    盜犯行之證據。
  (四)末查，持有贓物，於吾人一般社會生活經驗上，可能之原因
    不止一端，故無從以行為人單純持有贓物之事實即忖度該行
    為人取得贓物之來源；縱行為人係以竊盜、搶奪、詐欺、拾
    得遺失物或故買、收受贓物等犯罪手段取得該贓物，所涉犯
    罪構成要件亦各不相同，於訴訟上當不能因行為人對其持有
    之贓物來源交待不清或無法於訴訟上確實舉證證明其係如何
    取得該贓物，而得任意推定行為人之罪行。是單以被告曾使
    用車牌號碼8917－GU號自小客車之事實，尚不能證明被告確
    有竊取該自小客車之犯行。
六、綜上所述，公訴人所舉之證據，仍不足以作為不利於被告之
    證明，是被告是否有竊盜車牌號碼8917－GU號自小客車之事
    實，仍有合理之懷疑存在。公訴人所提出之證據或所指出之
    證明方法，尚不足為被告有罪之積極證明，或說服本院形成
    被告有罪之心證。被告被訴竊盜之犯罪事實，即屬不能證明
    ，揆諸前開法條及判例意旨之說明，依法自應諭知無罪之判
    決。
七、被告另涉收受贓物即本件車牌號碼8917－GU號自小客車罪嫌
    ，本院併依職權向檢察官告發，特此敘明。
據上論斷，應依刑事訴訟法第301條第1項，判決如主文。
本案經檢察官丙○○到庭執行職務。
中    華    民    國    97    年     9    月    23    日
                  刑事第四庭    法  官  郭妙俐
上正本證明與原本無異。
如不服本判決，應於收受送達後10日內向本院提出上訴書狀（應
敘述具體理由並附繕本）。
上訴書狀如未敘述理由，應於上訴期間屆滿後20日內補提理由書
於本院。
                                書記官  廖鳳美
中    華    民    國    97    年     9    月    23    日


司法院資訊處製作；財團法人民間司法改革基金會備份。
